臺灣高等法院刑事判決　　　　　　　　94年度交上訴字第57號
上　訴　人　臺灣桃園地方法院檢察署檢察官
上　訴　人
即　被　告　甲○○
選任辯護人　江松鶴律師
被　　　告　乙○○
選任辯護人　余樹田律師
上列上訴人因被告過失致死案件，不服臺灣桃園地方法院93年度
交訴字第119 號，中華民國94年1 月31日第一審判決（起訴案號
：臺灣桃園地方法院檢察署93年度偵字第5681號），提起上訴，
本院判決如下：
    主  文
原判決撤銷。
甲○○從事業務之人，因業務上之過失致人於死，處有期徒刑柒
月。
乙○○因過失致人於死，處有期徒刑陸月，如易科罰金以參佰元
折算一日。
    事  實
一、緣桃園縣楊梅鎮○○○路○ 段384 號為林金龍開設之輪胎行
    附近，該處道路邊因有輪胎行放置之輪胎，佔用部分慢車道
    道路，依當地慢車道寬僅2.9公尺，因道路放置輪胎以致停
    車時，已無足夠道路空間可供機車通行，如果停放車輛，一
    定妨害他車通行，詎乙○○於民國91年12月14日下午，駕駛
    9G-5916號自小客車前來該輪胎行更換輪胎，應注意該處停
    車是否有妨害他車通行，其應注意能注意竟疏於注意，將車
    停靠在慢車道左側，其左前、後輪距南下內、外側快車道分
    道線3.8公尺，以3.8公尺減去快車道3.5公尺，剩餘0.3公尺
    可供機車通行，足見該處顯有妨害他車通行之情形，依規定
    自屬不得停車，再以慢車道寬2.9公尺減去自小客車寬1.78
    公尺及距快慢車道分隔線0.3公尺，顯然該自小客車右前、
    後輪距路面邊緣尚餘0.82公尺，即82公分，顯亦有違道路交
    通安全規則第112條第1項規定：「應依車輛順行方向緊靠道
    路右側……其右側前後輪胎外側距離緣石或路面邊緣不得逾
    40公分……」之規定。乙○○貿然在顯有妨害他車通行之處
    停車，又未依規定停車後，其右側前後輪胎外側距離緣石或
    路面邊緣已逾40公分，未依上開規定停車，有違上開交通安
    全規則。
二、甲○○考領有職業聯結車駕照，受僱於志信國際股份有限公
    司（下稱志信公司），擔任營業貨櫃曳引車司機，為從事駕
    駛業務之人，於民國91年12月14日下午，駕駛車主為志信公
    司之車號KA-681號營業貨櫃曳引車附掛JH38號板車，自桃園
    縣楊梅鎮埔心地區怡聯貨櫃集散站出發，欲經由中山高速公
    路至高雄卸貨，而沿桃園縣楊梅鎮○○○路往楊梅方向行駛
    ，於同日下午3 時20分許，途經中山北路384 號前時，甲○
    ○原應注意汽車行駛時，駕駛人應注意兩車併行之間隔及行
    進間車旁狀況，並隨時採取必要之安全措施，而依當時客觀
    情狀，天候晴、光線良好、路面乾燥、無缺陷、無障礙物、
    視距良好，並無不能注意之情事，竟疏於注意，未保持兩車
    併行之間隔並採取必要之措施，適有未考領機車駕駛執照及
    未佩戴安全帽之黃前錡騎乘車號TZK-185號輕機車（車主為
    其父丙○○），亦沿中山北路往楊梅方向直行而行至該處，
    於正通過該處時，黃前錡亦疏未注意保持兩車併行之間隔，
    並採取必要之措施，且該處因乙○○有上開違規停車原因，
    因其停車後只剩下0.3公分可供機車通行，妨害黃前錡機車
    之通行，導致甲○○所駕駛之貨櫃曳引車右後輪前方護欄與
    黃前錡所駕駛之上揭輕型機車左側把手發生擦撞，黃前錡所
    騎機車右側撞及乙○○之自小客車左前門窗外側底端後，黃
    前錡連機車再向左側傾倒致橫向趴臥遭曳引車右後輪輾壓左
    臂及左胸、腹部，甲○○由其駕駛車上之後視鏡見狀之後，
    又聽到駕駛車號KT676號聯結車之同事劉平安鳴按喇叭示警
    ，甲○○乃停車並請當地附近住戶打電話請救護車前來送醫
    ，惟黃前錡於送醫前即因胸部受創多處鈍傷骨折、骨盆腔骨
    折、背部挫傷嚴重、臀部受創、前額挫傷、下顎挫傷、右肩
    挫傷嚴重、右前臂挫傷致體腔出血而當場死亡。甲○○於事
    故發生後，於有偵查權限之機關發覺其犯罪前，向據報前來
    之警員唐正坡承認駕車發生前揭車禍，自首肇事而接受裁判
    。
二、案經甲○○自首暨被害人黃前錡之父丙○○訴由桃園縣政府
    警察局楊梅分局報請臺灣桃園地方法院檢察署檢察官相驗後
    自動檢舉偵辦起訴。
    理  由
壹、本件被害人黃前錡係在如事實欄所載之處所因車禍而倒地，
    胸部受創多處鈍傷骨折、骨盆腔骨折、背部挫傷嚴重、臀部
    受創、右肩挫傷嚴重、右前臂挫傷、前額挫傷、下顎挫傷，
    而致體腔出血，而當場死亡之事實，有臺灣桃園地方法院檢
    察署檢察官督同檢驗員勘驗屬實，檢驗員並驗斷死者應遭輾
    壓，有臺灣桃園地方法院檢察署檢察官勘驗筆錄、相驗屍體
    證明書、驗斷書在卷可稽。被告甲○○、乙○○對於被害人
    因車禍死亡，亦不爭執。但甲○○一再辯稱其貨櫃車並未輾
    壓死者，乙○○則稱其未違規停車云云，分別敘述理由如下
    。
甲、被告甲○○部份：
一、訊據被告甲○○矢口否認有何業務過失致死之犯行，辯稱：
    車禍前伊剛從紅綠燈起步，並未發現被害人黃前錡之機車，
    ，黃前錡騎乘之機車應未碰撞伊所駕駛之貨櫃曳引車，伊係
    由後視鏡看到機車倒地，但機車是從伊後方而來，伊並無任
    何注意義務可言，也無法去保持安全間距云云；惟查：
  (一)如前所述，死者係遭輾壓死亡，已經檢驗員驗斷死者應遭輾
    壓，有臺灣桃園地方法院檢察署檢察官勘驗筆錄、相驗屍體
    證明書、驗斷書在卷可稽，且由上述被害人其胸部多處鈍傷
    骨折、背部挫傷、肩、背、臀、頭部均有挫傷，其中甚至人
    體內負載上半身重量，厚度甚厚之骨盆腔亦有骨折之情形，
    致造成被害人體腔出血當場死亡之傷勢可知，被害人殊無可
    能僅因自己倒地而有上揭傷勢，必然曾遭重物輾壓始能造成
    ；況依死者死亡現場紀錄及相片顯示，（92年度相字43號卷
    第39、40頁）乙○○之自小客車9G-5916 左前門中段有金屬
    撞擊痕，並有死者之機車TZK-185 同向縱向倒在快慢車道分
    界線上，車牌尾端處於左前門外側後段緣，死者黃前錡橫向
    ，頭朝內線分隔島線，腳約止於快慢車道分界線上，頭部有
    血跡研判，頭部距快慢車道分界線上約1.3 至1.5 公尺間，
    又現場距紅綠燈約70.4公尺，曳引車右後車輪前方約80至93
    公分處高度約37.5及65公分之橫欄杆上有摩擦痕，參以死者
    依驗斷書所記載：頭部前額及下顎挫傷、胸部受創多處鈍傷
    骨折、腹部腫脹、骨盆腔骨折、背部挫傷嚴重、臀部受創、
    前額挫傷、下顎挫傷、右肩挫傷嚴重、右前臂挫傷致體腔出
    血，由上述跡證，研判死者應遭輾壓，且被告乙○○於原審
    亦供稱：當時伊在肇事地點旁之輪胎行樓上，有聽到大車子
    後輪壓到東西而跳動產生很大之聲音等情（詳原審94年1月
    19日審判筆錄第13頁），核與證人陳秀霞即肇事地點旁檳榔
    攤業者於原審證述：伊有聽到很大的聲音，一抬頭看到很大
    的貨櫃曳引車（詳原審94年1月19日審判筆錄第8頁）等語相
    符，益證被害人倒地過程中曾遭被告甲○○所駕駛之貨櫃曳
    引車輾壓之情甚為灼然。被告爭執此點後，經本院將全卷送
    法務部法醫研究所鑑定死者之傷是否遭輾壓即遭輾壓傷是否
    造成驗斷書所載之胸、腹骨盆鈍傷之情形，經蕭開平法醫師
    鑑定結果亦認為：死者黃前錡騎輕機車並行駛於曳引車及自
    小客車之狹窄空間，輾壓受傷點距紅綠燈約70.4公尺，因曳
    引聯結車縱身似較無法有太大左右傾斜，由機車左側與曳引
    車右後輪之摩擦痕即機車右側撞及自小客車左前門窗外側底
    端後，死者連機車再向左側傾倒致橫向趴臥遭曳引車右後輪
    輾壓左臂及左胸、腹部致胸廓骨盆多發性骨折之可能，有法
    務部法醫研究所法醫理字第0940002005號函在卷可稽。足見
    被告所辯其所駕貨櫃曳引車未輾壓死者，自不可取，辯護意
    旨雖稱：被告並無擦撞及輾壓死者，並無跡證，且依經驗法
    則如遭壓輾，一定頭骨碎扁，腦實質溢出，血肉糢糊，車輪
    沾有血跡云云，均屬個人臆測之詞，自不足取。
  (二)被告甲○○雖辯稱機車應係行駛在其貨櫃曳引車之後，否認
    兩車有併行之情形，然查：當時同為志信公司司機之劉平安
    ，亦駕駛貨櫃曳引車尾隨在被告車後，證人劉平安在原審到
    庭結證稱：當時伊與甲○○在等紅綠燈，未看到有機車，過
    紅綠燈以後伊未特別注意有無機車，而伊與甲○○之車中間
    並無其他車輛，直到看到人倒了以後，伊才用無線電通知甲
    ○○其車後倒了一個人等語明確（詳原審94年1 月19日審理
    筆錄第6 至7 頁），按被告甲○○所駕駛之同型貨櫃曳引車
    之駕駛座高度均高於一般自小客車及機車（詳92年度相字第
    43號卷第11頁KA-681號貨櫃曳引車高度照片）一節，及證人
    劉平安之證言可知：被害人黃前錡當時所騎乘之輕機車應係
    行駛於被告甲○○之右側車旁，為被告甲○○所駕駛之貨櫃
    曳引車後方貨櫃所擋住視線，以致於未為緊接被告甲○○行
    駛之劉平安所發覺。倘如被告甲○○所辯被害人之機車係行
    駛於其後方，劉平安會看見該機車，被告所辯尚不足採，況
    被告於警詢所供，其通過後，發現板車車輛後方有機車倒地
    云云，顯然被告甲○○與被害人當時所騎機車應係同向併行
    一節實屬明確。
  (三)至被告甲○○之辯護人雖以：１、以被害人倒地位置距離路
    緣邊線1.4公尺，被告甲○○之右後車輪距離路緣邊線則為1
    公尺，若係被告甲○○之右後車輪輾壓過被害人頭頸部，依
    其貨櫃曳引車重量，被害人早已身首異處，事實卻非如此。
    ２、事發該處路旁停有乙○○之自小客車，依物理原理，被
    告甲○○若與被害人擦撞後，機車應先向右倒，惟乙○○之
    車輛並無任何碰撞痕跡，更證被害人之機車絕無可能與被告
    甲○○之車輛發生碰撞。３、卷附被告甲○○之車輛右後車
    輪前之護欄上之圓形痕跡離地僅50公分（辯護人誤載為90公
    分），然被害人機車之直立時把手高度即已超過50公分甚多
    ，更加證明該圓形痕跡並非被害人之機車把手所造成云云，
    為被告置辯。惟查：１、被害人遭輾壓受創之身體部位主要
    係在胸腔、骨盆腔處，觀諸上開臺灣桃園地方法院檢察署相
    驗資料甚明，且被害人當時身著長袖長褲運動服（見現場照
    片，92年度相字43號卷第39頁），經時速約為20公里（被告
    甲○○自承）之貨櫃曳引車輾壓，於衣物包裹下，亦不見得
    會產生「身首異處」或皮肉綻開、血跡沾附車輛輪胎之情形
    ，此部分辯護人所辯尚不足採。２、況依死者死亡現場紀錄
    及相片顯示，（92年度相字43號卷第39、40頁）乙○○之自
    小客車9G-5916 左前門中段有金屬撞擊痕，並有死者之機車
    TZK-185 同向縱向倒在快慢車道分界線上，車牌尾端處於左
    前門外側後段緣，死者黃前錡橫向，頭朝內線分隔島線，腳
    約止於快慢車道分界線上，頭部有血跡研判，頭部距快慢車
    道分界線上約1.3至1.5公尺間，又現場距紅綠燈約70.4公尺
    ，曳引車右後車輪前方約80至93公分處高度約37.5及65公分
    之橫欄杆上有摩擦痕研判，死者黃前錡騎輕機車併行駛於曳
    引車及自小客車之狹窄空間，輾壓受傷點距紅綠燈約70.4公
    尺，因曳引聯結車縱身似較無法有太大左右傾斜，由機車左
    側與曳引車右後輪之摩擦痕即機車右側撞及自小客車左前門
    窗外側底端後，死者連機車再向左側傾倒致橫向趴臥遭曳引
    車右後輪輾壓左臂及左胸、腹部致胸廓骨盆多發性骨折。有
    上開法醫研究所之鑑定可憑。３、證人即員警唐正坡於原審
    結證稱：事後其在被告甲○○駕駛之貨櫃曳引車右後輪前方
    護欄上發現明顯新擦痕等語（詳原審94年1月19日審判筆錄
    第5頁)，經與被害人騎乘之機車左把手比對後，其形狀亦屬
    相符（詳92年度相字43號卷第41、45、46、47頁照片），至
    於兩車該擦痕高度雖有出入，惟因二車發生擦撞時係處於動
    態情況下，其擦痕當因機車行進時車身的傾斜度及路面高低
    不同，會產生擦撞高度不一致情形出現，辯護人以兩車靜止
    狀態下之擦痕高度差異為上開辯稱，仍難為被告有利之認定
    。
  (四)按汽車在行駛時，駕駛人應注意兩車併行之間隔，並隨時採
    取必要之安全措施，道路交通安全規則第94條第3 項規定有
    明文，被告甲○○既考領有職業聯結車之駕照，自應對此規
    定知之甚詳；本件案發之時，氣侯良好，日間自然光線充足
    ，路面乾燥無障礙物，並無不能注意之情事，有桃園縣政府
    警察局道路交通事故調查表一份附卷可查；再者，被告甲○
    ○之貨櫃曳引車與被害人黃前錡之機車併行沿中山北路往楊
    梅方向直行之情，業如前述，則斯時被告甲○○在客觀情況
    並無不能注意之情形下，本即應注意兩車併行時應保持相當
    之間隔，佐以被告甲○○自偵查至本院審理時均自承：伊自
    等紅綠燈時至紅綠燈起步後行至本件肇事處均未看到被害人
    之機車，直至被害人之車子倒地伊才從後照鏡發現等語，益
    見被告於當時確實疏未注意透過車上之後照鏡等設備，留意
    車輛併行行駛時應注意保持相當間隔，致發生車禍並使被害
    人倒地後遭貨櫃曳引車之右後輪輾壓而當場死亡，被告對本
    件車禍之發生自有過失。又，本件車禍經送台灣省桃園縣區
    車輛行車事故鑑定委員會鑑定之結果，亦認定：被告甲○○
    駕駛貨櫃曳引車與黃前錡駕駛輕機車同向併行間互未保持安
    全間隔，同為肇事之原因；再由臺灣桃園地方法院檢察署檢
    察官依被告甲○○之聲請送台灣省車輛行車事故覆議鑑定委
    員會覆議之結果，亦維持台灣省桃園縣區車輛行車事故鑑定
    委員會鑑定之結果，此有上開鑑定委員會、覆議鑑定委員會
    函各一份附卷可佐；綜上所述，被告甲○○就本件車禍之發
    生，應有過失，而被害人黃前錡確因本件車禍死亡，與被告
    甲○○之過失行為間，存有相當因果關係。雖被害人黃前錡
    對本件車禍之發生，亦有無照且未注意車輛併行間應保持相
    當之間隔而存有過失，並因未戴安全帽亦造成傷害之擴大，
    然此均無解於被告應負業務過失致人於死之罪責，事證已臻
    明確，被告甲○○之犯行，洵堪認定。綜上，被告甲○○辯
    稱被害人並非遭其輾壓、被害人係自己倒地頭部受創死亡等
    節，均係畏罪卸責之詞，洵不足採，被害人應係與被告甲○
    ○所駕駛之貨櫃曳引車碰撞後遭貨櫃曳引車之右後輪輾壓後
    當場死亡之事實，實屬明確，堪以認定。
乙、被告乙○○部分：
一、訊據被告乙○○否認有違規停車，及檢察官所指應注意停車
    時應依車輛順行方向緊靠道路右側停車，且依當時情形並無
    不能注意之情形，竟疏未注意，未將所駕駛之車號G-5916號
    自用小客車緊靠道路右側停放之情形，辯稱：伊當時要到該
    處路邊之輪胎行換輪胎，已將其上開自小客車停放於路緣邊
    線之白線外側，因輪胎行外有放置輪胎，伊已緊靠輪胎停放
    其車輛，並未違規停車，自無過失等語。
二、按道路交通安全規則第112 條第1 項規定：「顯有妨害他車
    通行之處所，不得停車」，又同條第2 項規定：「停車時應
    依車輛順行方向緊靠道路右側……其右側前後輪胎外側距離
    緣石或路面邊緣不得逾40公分……」。依照警圖繪註：慢車
    道寬2.9 公尺，被告乙○○9G-5916 號自小客車停在慢車道
    左側，其左前、後輪距南下內、外側快車道分道線3.8 公尺
    ，以3.8 公尺減去快車道3.5 公尺，剩餘0.3 公尺，換言之
    ；該自小客車佔用慢車道停車後，慢車道僅餘0.3 公尺可供
    機車通行而已，由此研判，該處停車顯有妨害他車通行之情
    形，依前開法條規定自屬不得停車。再以慢車道寬2.9 公尺
    減去自小客車寬1.78公尺及距快慢車道分隔線0.3 公尺，顯
    然該自小客車右前、後輪距路面邊緣尚餘0.82公尺，即82公
    分，顯亦有違前開道路交通安全規則第112 條第1 項規定：
    「應依車輛順行方向緊靠道路右側……其右側前後輪胎外側
    距離緣石或路面邊緣不得逾40公分……」之規定。乙○○貿
    然停車，自屬有違上開交通安全規則。凡此有被告乙○○所
    不爭執之道路交通調查報告表在卷可稽，被告所辯：伊當時
    要到該處路邊之輪胎行換輪胎，已將其上開自小客車停放於
    路緣邊線之白線外側，因輪胎行外有放置輪胎，伊已緊靠輪
    胎停放其車輛，並未違規停車，自無過失等語。但依前開所
    述，以慢車道寬2.9公尺減去被告之自小客車寬1.78公尺及
    距快慢車道分隔線0.3公尺，顯然該自小客車右前、後輪距
    路面邊緣尚餘0.82公尺，即82公分，如將其自小客車停放於
    路緣邊線，因輪胎行外有放置輪胎，緊靠輪胎停放其車輛，
    也超過40公分，自屬不得停車 。依照警圖繪註：慢車道寬
    2.9公尺，被告乙○○9G-5916號自小客車停在慢車道左側，
    其左前、後輪距南下內、外側快車道分道線3.8公尺，以3.8
    公尺減去快車道3.5公尺，剩餘0.3公尺，換言之；該自小客
    車佔用慢車道停車後，慢車道僅餘0.3公尺可供機車通行而
    已，由此研判，該處停車顯有妨害他車通行之情形，依前開
    法條規定自屬不得停車。不能僅以是否緊靠路邊停車來研判
    是否有違規停車之情形，被告乙○○之辯解難以採信。
三、依死者死亡現場紀錄及相片顯示，（92年度相字43號卷第39
    、40頁）乙○○之自小客車9G-5916 左前門中段有金屬撞擊
    痕，證人即負責處理本件交通事故之員警唐正坡於原審證述
    被告乙○○之車輛車身、車窗並無明顯任何碰撞、擦撞痕跡
    云云，與事實不符，自不足取，由死者之機車TZK-185 同向
    縱向倒在快慢車道分界線上，車牌尾端處於左前門外側後段
    緣，死者黃前錡橫向，頭朝內線分隔島線，腳約止於快慢車
    道分界線上，頭部有血跡研判，頭部距快慢車道分界線上約
    1.3至1.5公尺間，又現場距紅綠燈約70.4公尺，曳引車右後
    車輪前方約80至93公分處高度約37.5及65公分之橫欄杆上有
    摩擦痕，參以死者依驗斷書所記載：頭部前額及下顎挫傷、
    胸部受創多處鈍傷骨折、腹部腫脹、骨盆腔骨折、背部挫傷
    嚴重、臀部受創、前額挫傷、下顎挫傷、右肩挫傷嚴重、右
    前臂挫傷致體腔出血，由上述跡證，研判死者應遭輾壓，且
    上開車禍造成之原因，乃是死者黃前錡騎輕機車併行駛於曳
    引車及自小客車之狹窄空間，由輾壓受傷點距紅綠燈約70.4
    公尺，因曳引聯結車縱身似較無法有太大左右傾斜，由機車
    左側與曳引車右後輪之摩擦痕研判即機車右側撞及自小客車
    左前門窗外側底端後，死者連機車再向左側傾倒致橫向趴臥
    遭曳引車右後輪輾壓左臂及左胸、腹部致胸廓骨盆多發性骨
    折，有上開法務部法醫研究所法醫理字第0940002005號函在
    卷可稽。足見被告之停車與死者之車禍死亡有相當之因果關
    係。原審所稱：「(一)該處距離前方紅綠燈為70.4公尺，附近
    並未設置消防栓或禁止臨時停車之標線或標誌，被告乙○○
    之車並未超出邊線停車等情，均據證人唐正坡於本院證述綦
    詳（詳本院94年1月19日審判筆錄第5頁），是被告乙○○停
    車地點，並非道路交通安全規則第112條第1項各款所定禁止
    停車之路段，且依當時輪胎擺放情形，其亦不能更再緊靠道
    路右側停車，是被告乙○○停車即無違規情形，應堪認定。
    (二)況依首揭關於白實線即路面邊線之規定，其外側即表示係
    路肩或路面外側，即並非供作一般車輛所得駕駛行進，而應
    作為車輛拋錨、故障時停車處理或供一般停車所用之區域，
    被告乙○○將其車停放於路肩區域自無妨害其他車輛行車之
    路寬等語」，顯有忽視前開跡證，自有違誤，並不足取。
四、關於被害人黃前錡因車禍死亡之原因，公訴人將被告甲○○
    、乙○○之責任送請台灣省桃園縣區車輛行車事故鑑定委員
    會鑑定，其鑑定結果亦認定：被告甲○○駕駛貨櫃曳引車與
    黃前錡駕駛輕機車同向併行間互未保持安全間隔，同為肇事
    之原因，未曾認被告乙○○具有肇事因素。公訴人再依被告
    甲○○之聲請送台灣省車輛行車事故覆議鑑定委員會覆議之
    結果，亦維持台灣省桃園縣區車輛行車事故鑑定委員會鑑定
    之結果。是被告乙○○停車既無違規情形，該處路肩亦非被
    害人行至該處時可得行駛，本件被害人因車禍致死之肇事原
    因應存在於其與被告甲○○均無注意保持與同向車輛併行之
    適當間距，本院認為此一鑑定，關於乙○○部分，有忽視卷
    內跡證，即有上述違規停車之情形，且其所停自小客車有金
    屬撞擊痕，上開機關鑑定均未注意上開事證，其鑑定自有違
    誤，不足作為判斷之依據。
五、按道路交通安全規則第112 條第1 項規定：「顯有妨害他車
    通行之處所，不得停車」，又同條第2 項規定：「停車時應
    依車輛順行方向緊靠道路右側……其右側前後輪胎外側距離
    緣石或路面邊緣不得逾40公分……」。依照警圖繪註：慢車
    道寬2.9 公尺，被告乙○○9G-5916 號自小客車停在慢車道
    左側，其左前、後輪距南下內、外側快車道分道線3.8 公尺
    ，以3.8 公尺減去快車道3.5 公尺，剩餘0.3 公尺，換言之
    ；該自小客車佔用慢車道停車後，慢車道僅餘0.3 公尺可供
    機車通行而已，由此研判，該處停車顯有妨害他車通行之情
    形，此為常人所能注意，被告應注意能注意又疏於注意，以
    致妨害死者機車之通行，造成本件死亡車禍，死者之死亡與
    被告之過失自有相當之因果關係，可以認定。
貳、被告甲○○於本件案發之時，係志信公司之貨櫃曳引車司機
    ，此據其供明在卷，為從事業務之人，其駕車肇事致人於死
    ，核其所為，係犯刑法第276 條第2 項之業務過失致人於死
    罪。被告乙○○係犯刑法第276 條第1 項之普通過失致人於
    死罪。又甲○○於肇事後，警員於接獲通報前往現場處理尚
    不知何人為犯罪人之際，自承駕車與人發生車禍，業據警員
    唐正坡到庭結證明確，雖被告甲○○主觀上認其無過失而否
    認犯罪，惟其駕車行為有否過失及與被害人黃前錡死亡間有
    否因果關係，乃由法院依事實加以認定，並非憑行為人之承
    認與否予以確定，被告甲○○既於警員唐正坡到場時自承其
    係曳引車之駕駛者，而當時警員亦認該曳引車可能係肇事車
    輛，則其自承係曳引車駕駛之行為已利於偵查，參照司法院
   （72）廳刑一字第376號函之研究意見，應認符合自首之要件
    ，被告甲○○嗣並接受調查裁判，顯已合於刑法第62條前段
    規定自首之要件，故依該條規定減輕其刑。原審認定本件車
    禍之責任完全歸屬於被告甲○○，且判斷被告乙○○無過失
    責任，尚有未當，被告甲○○上訴否認過失雖無理由，但原
    審論斷既有違誤，且原審為被告乙○○無罪之認定，亦有不
    當，檢察官上訴指責對甲○○量刑過輕，雖無理由，但對乙
    ○○之上訴為有理由，因此應將原判決撤銷改判，並依上開
    法條論處。爰審酌本件被告兩人之肇事致人於死之過失程度
    ，被害人亦與有過失，智識程度、素行尚佳，惟事發迄今已
    二年有餘，未與被害人家屬達成和解，以降低其犯本罪所造
    之損害，態度非佳等一切情狀，量處被告甲○○有期徒刑七
    月，被告乙○○有期徒刑六月，並諭知易科罰金之折算標準
    ，以示懲儆。
據上論斷，應依刑事訴訟法第369條第1項、第364條、第299條第
1項前段、刑法第276條第1、2項、第62條前段、第41條第1項，
罰金罰鍰提高標準條例第2條判決如主文。
本案經檢察官洪泰文到庭執行職務。
中　　華　　民　　國　　94　　年　　6 　　月　　23　　日
                    刑事第十二庭審判長法  官 李 文 成
                                      法  官 周 盈 文
                                      法  官 王 復 生
以上正本證明與原本無異。
甲○○部分，如不服本判決，應於收受送達後十日內向本院提出
上訴書狀，其未敘述上訴之理由者並得於提起上訴後十日內向本
院補提理由書（均須按他造當事人之人數附繕本）。
乙○○部分，不得上訴。
                                      書記官 吳 素 雲
中　　華　　民　　國　　94　　年　　6　　 月    23    日
附錄：本案論罪科刑法條全文
中華民國刑法第276條第1、2項
 (過失致死罪)
因過失致人於死者，處二年以下有期徒刑、拘役或二千元以下罰
金。
從事業務之人，因業務上之過失犯前項之罪者，處五年以下有期
徒刑或拘役，得併科 3000 元以下罰金。
